【裁判字號】    94,訴,6923
【裁判日期】    950220
【裁判案由】    遷讓房屋等
【裁判全文】
臺灣臺北地方法院民事判決              94年度訴字第6923號
原      告  丙○○○
訴訟代理人  張仁龍律師
複代理人    林契名律師
複代理人    乙○○
被      告  丁○○
上  一  人
訴訟代理人  甲○○
被      告  戊○○
上列當事人間遷讓房屋事件，本院於民國九十五年二月八日言詞
辯論終結，判決如下：
    主  文
被告應將門牌號碼台北市○○區○○街一段四十八巷五弄十號八
樓之房屋遷空返還予原告。
訴訟費用由被告負擔。
本判決於原告以新台幣壹佰貳拾萬元為被告供擔保後，得假執行
。
    事實及理由
一、原告主張門牌號碼台北市○○區○○街1段48巷5弄10號8樓
    房屋之為原告所有，訴外人即原告之胞兄甲○○未得原告之
    同意，擅自將系爭房屋借予其友人即被告丁○○入住，被告
    丁○○亦未取得原告之許可即擅自同意其同居人即被告戊○
    ○一起入住系爭房屋。原告知悉被告無權入住後，因念及渠
    等為胞兄友人，不忍斷然採取法律途徑迫渠等遷離，曾多次
    口頭拜託其自行搬離並將系爭房屋返還原告，詎料渠等竟置
    之不理。原告即於民國94年8月及9月間以台北文山木新郵局
    第174、182及185號等三封存證信函送達被告要求渠等立即
    搬遷，惟被告仍不理會，被告未得房屋所有權人即原告之同
    意即入住占有系爭房屋，乃屬無權占有，爰依民法第767條
    前段所有物返還請求權之規定，請求被告返還系爭房屋等語
    。故聲明：被告應將門牌台北市○○區○○街1段48巷5弄10
    號8樓房屋遷空返還與原告，並願供擔保請准宣告假執行。
二、被告辯稱：系爭房屋本係甲○○所有，本欲登記於其妻名下
    ，因銀行貸款之問題，故借用原告之名義登記，購屋之價金
    全部係由甲○○支付，後來以原告名義向銀行貸款7,000,00
    0元，嗣後並再用原告名義向其他銀行貸款償還前開7,000,
    000元貸款，被告並非無權占有云云。並聲明：原告之訴及
    假執行聲請均駁回。
三、按所有人對於無權占有或侵奪其所有物者，得請求返還之，
    民法第767條前段定有明文。查本件原告主張門牌號碼台北
    市○○區○○街1段48巷5弄10號8樓之房屋為原告所有等情
    ，業據其提出建物所有權狀影本乙份在卷可稽，被告雖辯稱
    ：系爭房屋本係甲○○所有，因銀行貸款之問題，故借用原
    告之名義登記云云，並提出93年3月5日協議書影本1份為證
    ，惟原告否認該協議書形式之真正，並否認同意協議書之內
    容，是尚難以該協議書，即認系爭房屋係甲○○所借名登記
    。又查，原告主張甲○○台北市第五信用合作社6,334,494
    元款項遲未償還，欲向安泰銀行再行借款遭拒，故同意將系
    爭房屋售予原告，請原告以價金代甲○○償還渠積欠台北五
    信之欠款，原告嗣向安泰銀行貸款7,000,000元，代甲○○
    償還前開其所積欠台北市第五信用合作社之借款，該筆原告
    代償之款項即作為係爭房屋之買賣價金，故原告乃系爭房屋
    之真正權利人，且上開向安泰商業銀行貸款7,000,000元之
    利息迄今每月均由原告按時由存款支付等情，業據原告提出
    安泰商業銀行取款憑條及匯款委託書影本各1份、貸款契約
    書影本1份、安泰銀行存款交易明細影本1份等件為證，被告
    於95年2月8日本院言詞辯論時亦自承向安泰商業銀行之貸款
    利息係由原告清償等語，苟如被告所辯系爭房屋僅係借名登
    記以便借款，則日後貸款本息自應係由甲○○自己繳納，豈
    是由原告繳納，足證原告確為系爭房屋之真正權利人，是原
    告主張其係系爭房屋之所有權人等語，堪可採信。本件原告
    既係系爭房屋之所有權人，被告無正當權源占用系爭房屋，
    揆諸前揭規定，原告訴請被告遷空返還系爭房屋，即屬有據
    。
四、從而，原告依據民法第767條前段所有物返還請求權，請求
    被告將門牌台北市○○區○○街1段48巷5弄10號8樓房屋遷
    空返還與原告，即無不合，應予准許。
五、原告陳明願供擔保，聲請宣告假執行，核無不合，爰酌定相
    當擔保金額准許之。
六、因本案事證已臻明確，兩造其餘主張陳述及所提之證據，均
    毋庸再予審酌，附此敘明。
七、結論：原告之訴為有理由，依民事訴訟法第78條、第85條第
    1項前段，第390條第2項判決如主文。
中    華    民    國    95    年    2     月    20    日
                  民事第六庭    法  官  郭美杏
以上正本係照原本作成
如對本判決上訴，須於判決送達後20日內向本院提出上訴狀
中    華    民    國    95    年    2     月    20    日
                                書記官  潘惠梅


司法院資訊處製作；財團法人民間司法改革基金會備份。
